【裁判字號】    99,易,45
【裁判日期】    990723
【裁判案由】    妨害自由
【裁判全文】
臺灣新竹地方法院刑事判決                99年度易字第45號
公  訴  人  臺灣新竹地方法院檢察署檢察官
被      告  壬○○
被      告  辛○○
被      告  癸○○
共      同
選任辯護人  耿淑穎律師
            王彩又律師
            張淑美律師
上列被告等因妨害自由案件，經檢察官提起公訴（98年度偵字第
4299號），本院判決如下：
    主  文
癸○○共同犯恐嚇危害安全罪，處拘役伍拾日，如易科罰金，以
新臺幣壹仟元折算壹日。
壬○○共同犯恐嚇危害安全罪，處拘役伍拾日，如易科罰金，以
新臺幣壹仟元折算壹日。
辛○○共同犯恐嚇危害安全罪，處拘役肆拾日，如易科罰金，以
新臺幣壹仟元折算壹日。
    事  實
一、癸○○、壬○○、辛○○3 人為姊弟，渠等與戊○之子乙○○、乙○○之婿庚○○、乙○○之子丙○○等人有借款糾紛
    。癸○○、壬○○為要求乙○○等人清償債務，遂與乙○○
    於民國98年1月7日下午5 時許，一同前往戊○位於新竹縣新
    豐鄉中崙村2 鄰中崙28號住處，要求戊○簽立新臺幣（下同
    ）800 萬元之本票作為渠等債權之擔保，惟為戊○所拒絕。
    癸○○、壬○○因尚未達其目的，遂又前往乙○○位於新竹
    縣新豐鄉中崙村2 鄰中崙29之20號之住處與乙○○、戊○等
    人續談，因乙○○等人仍無法提出債務之擔保，癸○○與壬○○竟基於共同恐嚇危害安全之主觀犯意，於當日下午6 時
    許，由癸○○以其0000000000號行動電話撥打辛○○000000
    0000號行動電話，請辛○○購買農藥攜至乙○○住處，辛○○即基於與癸○○、壬○○共同恐嚇危害安全之主觀犯意，
    攜帶具有毒性或高腐蝕性之類似農藥或浴廁用鹽酸之不明液
    體數罐及免洗杯數個至乙○○住處，由辛○○將該類似農藥
    或浴廁用鹽酸之不明液體倒入3至6個免洗杯內，並置放於乙○○住處客廳之桌上（恐嚇舉動），癸○○並向在場之戊○
    、乙○○、丙○○、丁○○、庚○○、黃政凱等人稱「今天
    債務再不處理，就喝農藥死一死」等語（恐嚇言語），以此
    種欲加害戊○等人生命、身體法益之舉動及言詞，致戊○等
    人心生畏懼，致生危害於戊○等人之安全。
二、案經戊○訴由新竹縣政府警察局竹北分局報告臺灣新竹地方
    法院檢察署檢察官偵查起訴。
壹、程序部分：
    按被告以外之人於審判外之言詞或書面陳述，除法律有規定
    者外，不得作為證據；又被告以外之人於審判外之陳述，雖
    不符合同法第159條之1至第159條之4之規定，但經當事人於
    審判程序同意作為證據，法院審酌該言詞陳述或書面陳述作
    成時之情況，認為適當者，亦得為證據。當事人、代理人或
    辯護人於法院調查證據時，知有第159條第1項不得為證據之
    情形，而未於言詞辯論終結前聲明異議者，視為有前項之同
    意，刑事訴訟法第159條第1項及第159條之5分別定有明文。
    經查，本判決所引用之證人庚○○於偵查中檢察事務官詢問
    之陳述，固為被告以外之人於審判外之陳述，屬傳聞證據，
    但檢察官、被告於本院審判期日中均同意此部份之證據有證
    據能力，且迄至言詞辯論終結前亦未撤回前開同意；本判決
    所引用之證人即警員黃義銘所作之偵查報告亦屬傳聞證據，
    惟經被告於審判程序同意作為證據，檢察官亦知此偵查報告
    有第159條第1項不得為證據之情形，而未於言詞辯論終結前
    聲明異議，本院審酌上開證據資料製作時之情況，尚無違法
    不當及證明力明顯過低之瑕疵，亦認為以之作為證據應屬適
    當，故揆諸前開刑事訴訟法第159條之5規定，認前揭證據資
    料均有證據能力。
貳、實體部分
一、認定犯罪事實所憑之證據及認定之理由：訊據被告癸○○、
    壬○○、辛○○等3 人矢口否認有攜帶類似農藥或浴廁用鹽
    酸之不明液體並倒入免洗杯中，以及向證人即告訴人戊○及
    其家人嚇稱「今天債務再不處理，就喝農藥死一死」等語，
    被告癸○○、壬○○均辯稱渠等並未打電話請被告辛○○攜
    帶類似農藥或浴廁用鹽酸之不明液體至現場，亦未將該液體
    倒入免洗杯及出言恐嚇云云；被告辛○○則辯稱伊僅係至證
    人乙○○住處關心伊兄姊即被告癸○○、壬○○處理債務之
    情形，伊僅再證人乙○○住處門外看屋內情況，並未進入屋
    內云云。惟查：
（一）被告癸○○、壬○○於98年1月7日下午6 時許在證人乙○○住處要求證人乙○○、戊○等人償還債務，並由被告癸○○以其0000000000號行動電話撥打被告辛○○00000000
      00號行動電話，請被告辛○○攜帶類似農藥或浴廁用鹽酸
      之不明液體至證人乙○○住處，並由被告辛○○將所攜往
      之上開不明液體倒入3至6個免洗杯中，放置於證人乙○○
      住處客廳之桌上，被告癸○○並向在場之證人戊○、乙○○、丙○○、丁○○、庚○○、黃政凱等人稱「今天債務
      再不處理，就喝農藥死一死」乙節，業據證人乙○○、丁○○、丙○○、戊○等人於本院審理中具結證述（見本院
      卷第63頁至第64頁、第69頁反面至第70頁、第81頁至第82
      頁、第125 頁至同頁反面），亦據證人庚○○於偵查中檢
      察事務官詢問時證述在卷（見臺灣新竹地方法院檢察署98
      年度偵字第4299號卷第117 頁）。另證人即到場協調之議
      員甲○○於本院審理中證稱：「（問：你到乙○○住處時
      是否看到被告三人？）是，三人。（問：你到乙○○住處
      時有無看到乙○○客廳桌上擺放杯子？）是清理廁所的硫
      酸，杯子是後來拿出來的。（問：你到乙○○住處時，桌
      上是否就已經擺了清理廁所的硫酸？）時間很久了，是小
      的（辛○○）拿出來的。（問：你目睹辛○○從何處拿出
      該物品？）他手上拿著紙裝的手提袋。（問：辛○○手提
      袋內裝有何種物品？）類似硫酸的物品。（問：一共有幾
      瓶？）好幾瓶，我忘了。（問：誰拿出杯子？）忘了。（
      拿出杯子後，杯子有無倒入何種物品？）戴家二兄弟倒出
      來，戴家二兄弟說要死一起死，我忘記是誰講的。（問：
      戴家二兄弟倒出來，是從類似硫酸的瓶子裡倒出東西？）
      是。（問：倒出來後放在何處？）桌面上。（問：請說明
      「戴家二兄弟說要死一起死，我忘記是誰」具體內容？）
      戴家二兄弟說要死一起死，因為他們家有債主要討債，連
      他們的砂石場也關閉，他們不敢回家。他們坐在一起，我
      忘記是誰說的。（問：戴家二兄弟說要死一起死之前，是
      否聽到「今天債務再不處理」這句話？）好像有聽到今天
      一定要處理債務，一開始很大聲很亂，後來我了解確實是
      債務糾紛。‧‧‧（問：當天你到現場時，是否被告三人
      有的在外面，有的在裡面，有的在客廳裡？）癸○○坐在
      最裡面，他有跟我講一些不客氣的話，二兄弟是在進屋的
      左邊。（問：辛○○當時人在屋內或屋外？）被告三人應
      該都是在裡面。（問：戴家二兄弟說要死一起死，因為他
      們家有債主要討債，連他們的砂石場也關閉，他們不敢回
      家，當時是幾個人講這些話？）一個人講。‧‧‧（問：
      這個人的對話對象是誰？）戊○，包括他的兒子、孫女婿
      、孫女。（問：在場人有哪些？）戊○、乙○○及戊○的
      孫女婿、孫女、孫子。戊○的女兒住在隔壁，我看到被告
      道出硫酸，我叫戊○跑出屋外趕快報警，戊○就到隔壁他
      女人那裡打電話報警。（問：如何知道桌上的是硫酸？）
      我家裡有洗廁所的硫酸，是類似的。（問：當場有無聞到
      刺鼻難聞的味道？（我沒聞到，我沒很靠近，其實那東西
      看了真的很怕，他們很激動，被噴到會受傷。（問：家裡
      洗廁所的不是硫酸，應該是鹽酸？）閩南語就是「硫酸」
      （台語），我不知道真正的化學名稱。（問：有無親眼看
      到辛○○從他的手提袋裡拿出硫酸？）有，我有親眼看到
      他們拿出類似硫酸的東西，也是他們倒的。（問：誰從何
      處拿出類似硫酸的東西？）戴家二兄弟其中一人從手提袋
      內拿出來的，當時很亂，我忘記是誰拿出來的，有時候會
      怕」（見本院卷第92頁至第94頁反面）等語；又，證人即
      到場處理之新竹縣政府警察局竹北分局新豐分駐所員警黃
      義銘除出具偵查報告1份說明其到場處理之情形（見上開
      4299號偵卷第51頁），並到庭證稱：「（問：98年1月7日
      晚上是否曾到乙○○住處？）不知道那是誰的住處，我是
      有到中崙20幾號，詳細地址不記得。（當時接獲何種訊息
      至中崙？）值班無線電通知。（問：有無進入該屋內？）
      有，我們到達時，甲○○、被告三人還有不知道誰在屋內
      。（問：你進入屋內時，有無看到在庭被告三人？）我印
      象中對壬○○、癸○○比較印象深刻，辛○○好像有看到
      ，印象不是很深刻。（問：你進入屋內時，有無看到該屋
      桌上有紙杯？）有，三個紙杯。（問：你是否看到桌上三
      個紙杯內裝滿何種物品？）不知道何種物品，類似白色的
      液體，不知道那是什麼液體，眼睛目視而已，沒有拿起來
      聞味道。（問：你以眼睛目視，紙杯所裝是否白開水？）
      不是，乳白色液體。現場住家說那是農藥，我沒看到農藥
      罐，只看到三個紙杯。（有無請人將三個紙杯收起來？）
      有，一開始沒有收，事後才請屋內的人幫忙拿去廁所倒掉
      。（問：為何如此慎重請人拿到廁所倒掉？）我一進去時
      ，有聽到類似農藥、硫酸，癸○○情緒很激動，我們警力
      只有兩名，屋內至少有六、七人。（問：你看到癸○○情
      緒很激動，她有何不尋常的舉動？）她坐著，講話比較大
      聲，情緒高亢，沒有肢體的動作。（問：當時是否聽聞癸○○說「我要自己喝不行」等語？）我有聽到。‧‧‧（
      問：桌上的三個杯子裡全部都是乳白色液體？）三杯都一
      樣。（問：桌上總共只有三個紙杯？）我看到的是三杯。
      」（見本院卷第113頁反面至第115頁）等語。核證人乙○○、丁○○、丙○○、戊○、甲○○、黃義銘等人就被告
      癸○○等3 人於乙○○住處客廳內，將自備之類似農藥或
      浴廁用鹽酸之不明液體倒入免洗杯並放置於桌上等情之證
      述均大致相符，亦與證人黃義銘所證其進入屋內時看見桌
      上有3 杯裝了乳白色不明液體之杯子乙節相符。而就被告
      辛○○究竟攜帶幾罐類似農藥或浴廁用鹽酸之不明液體，
      以及被告癸○○等3 人倒了幾杯類似農藥或浴廁用鹽酸之
      不明液體，縱各證人證述或有不同，惟證述本有可能因個
      人當場觀察重點、記憶力之差異及時間經過對記憶之影響
      等因素而有所出入，然若證述之重點情節一致，歧異之處
      與是否該當犯罪構成要件並無直接關聯性，則不能僅因各
      證述有些許歧異之處，即認證述不可採。綜上各證述，堪
      可認定現場有3至6個免洗杯盛裝類似農藥或浴廁用鹽酸之
      不明液體。又被告癸○○於現場向證人戊○、乙○○、丙○○、丁○○、庚○○、黃政凱等人稱「今日債務不處理
      ，大家死一死」等語乙節，業具證人庚○○、丁○○、丙○○、戊○證述在卷，業如前述。證人甲○○雖證稱戴家
      二兄弟其中一人說「要死一起死」等語，惟證人之記憶可
      能受到前述因素影響，證人庚○○、丁○○、丙○○、戊○皆證述被告癸○○有嚇稱債務再不處理就死一死等類似
      話語，是被告癸○○有上述行為，應堪認定。
（二）由被告癸○○、被告辛○○使用之上開行動電話98年1月7
      日雙向通連紀錄（見台灣新竹地方法院檢察署98年度偵字
      第4299號卷第53頁至第56頁）亦顯示渠等於98年1月7日下
      午6時至6時30分之間有6 次通話。被告壬○○雖辯稱該類
      似農藥或浴廁用鹽酸之不明液體及免洗杯係證人即乙○○
      之妻己○○因不願被證人乙○○等人逼迫拿出其娘家之土
      地為被告癸○○等3 人設定抵押權，而自行拿出，其並對
      證人乙○○稱若相逼就要自殺（見本院卷第30頁）云云；
      被告癸○○則以當時情形如被告壬○○所述，又伊當日打
      電話給被告辛○○係為了叫被告辛○○買便當給小孩吃云
      云置辯；被告辛○○則辯稱伊於當日晚間 7時許固有到現
      場，惟伊並未攜帶類似農藥或浴廁用鹽酸之不明液體及免
      洗杯，也僅站在門口未進屋內云云。然查，被告癸○○等
      3 人在證人乙○○住處，由被告辛○○以其攜往之類似農
      藥或浴廁用鹽酸之不明液體倒入免洗杯中之情，業據證人
      乙○○、丁○○、丙○○、戊○、甲○○等人證述明確。
      次查，證人警員黃義銘於前揭偵查報告中記載「癸○○當
      時有說我要自己喝不行等話語」（見上開4299號偵卷第51
      頁），並於本院審理中證述：「（問：是誰問了什麼話，
      所以癸○○才回答「我要自己喝不行嗎」？）戊○他們家
      有人類似說如果是農藥之類的東西，倒在紙杯會害怕，癸○○回答這三杯她要自己喝不行嗎。我在現場沒看到農藥
      罐或硫酸罐，只看到桌上有三杯液體」（見本院卷第 115
      頁）等語，該類似農藥或浴廁用鹽酸之不明液體若非被告
      癸○○等3人所準備，被告癸○○應無庸說出類此意在「
      撇清」被告等 3人有恐嚇意思之話語，證人乙○○、陳弈
      君、己○○到庭作證實亦均否認證人己○○有拿出類似農
      藥或浴廁用鹽酸之不明液體（見本院卷第65頁、第73頁反
      面、第111頁反面、第112頁），且若為證人己○○因不滿
      證人乙○○要求其提供娘家之土地為抵押權之標的而拿出
      類似農藥或浴廁用鹽酸之不明液體，稱再逼其就要自殺，
      亦無將該類似農藥或浴廁用鹽酸之不明液體分別倒入3至6
      個免洗杯之理，是以被告癸○○等3人所辯，應非可採。
（三）綜上，被告癸○○、壬○○等2 人於上開時地於證人乙○○住處由被告癸○○以行動電話要求被告辛○○購買農藥
      攜至證人乙○○住處，被告辛○○即攜帶具有毒性或高腐
      蝕性之類似農藥或浴廁用鹽酸之不明液體數罐及免洗杯數
      個至該處，由其將該類似農藥或浴廁用鹽酸之不明液體倒
      入3至6個免洗杯內，並置放於乙○○住處客廳之桌上，被
      告癸○○並向在場之證人戊○、乙○○、丙○○、陳弈君
      、庚○○、黃政凱等人稱「今天債務再不處理，就喝農藥
      死一死」等語等情，洵堪認定。
二、論罪科刑
（一）按刑法第305 條之恐嚇罪，所稱之加害身命、身體、自由
      、名譽、財產之事，恐嚇他人者，係指以使人生畏怖心為
      目的，而通知將加惡害之旨於被害人而言。凡一切之言語
      、舉動足以使他人生畏懼心者，均包含在內。又恐嚇罪之
      通知危害方法，並無限制，除以積極明示之言語舉動外，
      凡以其他足使被害人理解其意義之方法或暗示其如不從，
      將加危害而使被害人心生畏怖者，均應包括在內（最高法
      院52年台上字第751 號判例、22年上字第1310號判例、73
      年度台上字第1933號判決足資參照）。經查，本件無論係
      農藥或浴廁清潔用之鹽酸，均係具有毒性或腐蝕性之物質
      ，接處到人體皮膚或吞飲皆會對人體健康甚至身命造成危
      害，被告辛○○將類似農藥或浴廁用鹽酸之不明液體倒入
      數個免洗杯中，並放置於桌上，被告癸○○並向在場人嚇
      稱「今天債務再不處理，就喝農藥死一死」等語，以當時
      現場緊張之氣氛、被告辛○○倒「具有毒性或腐蝕性之液
      體」入杯中之動作、被告癸○○帶有危害在場人生命意圖
      之言語，以及該類似農藥或浴廁用鹽酸之不明液體處於「
      相當容易潑灑」之狀態等情，足認可使在場之證人戊○等
      人心生畏懼。
（二）核被告癸○○、壬○○、辛○○所為係犯刑法第305 條恐
      嚇危安全罪。被告癸○○、壬○○、辛○○等 3人共同基
      於恐嚇危害安全之犯意聯絡與行為分離，應論以共同正犯
      。
（三）起訴意旨認被告癸○○等 3人以免洗杯盛裝農藥置於桌上
      ，向在場之證人戊○、乙○○、丙○○、陳弈君、庚○○
      、黃政凱等人稱「今天債務再不處理，就喝農藥死一死」
      、致證人戊○在被告癸○○等 3人此等脅迫手段下，生恐
      其全家慘遭不測，因此被迫在被告癸○○所提出之其上已
      簽立發票日為98年1月10日、面額為800萬元之本票 1紙上
      簽名，而使證人戊○行無義務之事，被告癸○○等 3人共
      同涉犯刑法第304條第1項之強制罪嫌。惟當日情況據乙○○證稱：「（問：戊○是在警察來了之後才簽本票？）是
      。（問：為何警察來之前戊○不簽本票？）議員事先到場
      ，叫戊○簽，戊○不肯簽，被告倒出農藥，議員才叫人打
      電話叫警察來處理。（問：為何警察來之後戊○會簽本票
      ？）警察來之後，他們在大家面前說家裡有刀槍在等著，
      說錢是錢莊的錢，不是被告他們的錢，他們只是向錢莊調
      錢，如果我們不還錢，錢莊會以刀槍相向。（問：錢莊刀
      槍會對誰？）不知道是對他們，還是對我們。（問：被告
      三人也會怕錢莊刀槍相向？）被告的意思是說錢是向錢莊
      調來的，如果我們不還，錢莊會找他們，他們會死人。（
      問：被告有無說錢莊輾轉會來找你們？）錢莊找他們要不
      到錢，就會來找我們。（問：「今天債務再不處理，就喝
      農藥死一死」、「若你今天沒有簽這本票，我家裡有錢莊
      的人刀槍在等候你」是在警察來之前或之後講的？）警察
      來之前講的，警察來之後就沒講。‧‧‧（問：議員有叫
      戊○簽本票，但戊○不肯簽？）是。」等語（見本院卷第
      67頁反面至第68頁）；證人丙○○證稱：「（問：警員到
      你家時，是否看到你家客廳桌上擺了杯子？）有看到。（
      問：警員是否知道你家客廳桌上杯子內是何物？）知道。
      （問：警員知道後如何處理？）叫我和黃政凱拿去倒掉。
      （農藥瓶擺在何處？）一開始放桌上，警察來時，我們就
      把農藥瓶內剩餘的農藥倒入馬桶，瓶子丟到垃圾桶。‧‧
      ‧（問：戊○簽本票之前，你是否聽到「若你今天沒有簽
      這本票，我家裡刀槍在等候你」？）有，但不是說等候我
      們，是說他們家裡有黑道在等他們。‧‧‧（問：戊○簽
      本票時已經沒有農藥放在桌上？）是。‧‧‧（問：戊○
      簽本票那一剎那，有無人押著他簽？）沒有。（問：戊○
      簽本票時有多少人在場？）乙○○、我、戊○、庚○○。
      陳弈君、黃政凱不確定。陳文山、己○○、陳玉嬌不在場
      。‧‧‧（問：被告三人說今天一定要處理，他們家有黑
      道的人在等候他們，你的感覺為何？）也是嚇到。（問：
      為何會嚇到，黑道是等他們，又不是等你們？）一開始壬○○說錢是跟別人借來借給我們的，覺得好像會害到他們
      。‧‧‧（問：被告三人有無拿刀、槍或其他工具出來強
      迫戊○簽本票？）無，只有言行及農藥的事」（見本院卷
      第82頁反面、第83頁、第86頁、第86頁反面、第87頁、第
      87 頁反面）等語；證人甲○○證述：「（問：請說明「
      戴家二兄弟說要死一起死，我忘記是誰」具體內容？）戴
      家二兄弟說要死一起死，因為他們家有債主要討債，連他
      們的砂石場也關閉，他們不敢回家。他們坐在一起，我忘
      記是誰說的。‧‧‧（問：98年2 月16日乙○○有跟癸○○對話，是否你有叫戊○簽本票？）警察來的時候，被告
      三人的聲音已經比較低，沒有剛開始的激動，當天我剛好
      有很多場合要吃飯，戊○跟我講他會處理，我想說戊○會
      處理，那我就先走了，我沒有叫戊○簽本票，我是說你們
      處理好就好了，我有跟癸○○說我叫民意代表來，已經圓
      滿解決了，戊○答應會處理，你怎麼還對民意代表這麼沒
      有禮貌。‧‧‧（問：【提示偵卷第24、25頁，並告以要
      旨】警詢陳述你沒有聽見戊○或丙○○家人遭到言語及精
      神上的恐嚇，有何意見？）我有這樣說。（問：與今日證
      述戴家二兄弟有說要死大家一起死，他家也有債主討債，
      連砂石場都要關閉，他們不敢回家等語內容不同，有何意
      見？）要死大家一起死算不算恐嚇我不知道。如果他說要
      錢不給，就要殺死你類似的話，我個人認為才是恐嚇的話
      。（問：你在現場聽到這些話，覺得這是債務協調過程中
      講的話，不算恐嚇的話？）是，但我覺得協調不應該那出
      那種東西，那會傷人的，我們鄉下是很單純的地方，不要
      拿那種東西出來。‧‧‧（問：有無聽到被告三人要戊○
      或其家人簽本票或拿土地權狀出來，否則要他們喝硫酸死
      一死，或他們家有刀槍在等戊○他們？）我聽到的就是說
      要死一起死，因為他們家有債主要討債，連他們家砂石場
      也關閉，他們不敢回家。我沒聽到這種話」（見本院卷第
      93頁、第94頁反面至第95頁反面、第96頁反面）等語；證
      人黃義銘證稱：「（問：（提示4299偵卷第51頁，並告以
      要旨）報告書記載經過議員協調，雙方同意日後如何還款
      ，何意？）我聽到戊○願意替他孫子背債的言語，因為議
      員有在現場居中協調，雙方都認識甲○○，談到是否按月
      分多少還，甲○○幫忙談怎麼還，戊○的回答是被動、默
      認式的，類似同意，沒有出聲，我判斷是他們已經達成合
      意，甲○○也說沒事了，我們才離開。至於我們走之後，
      雙方如何談的，我不知道」（見本院卷第115頁反面至第
      116頁）等語。由上開證述觀之，被告癸○○等3人即便曾
      說家裡有刀槍在等候等語，其意應為被告癸○○等3 人之
      債權人會向被告等人請求清償，並非以被告家裡有刀槍在
      等候證人戊○及其家人為脅迫證人戊○簽立本票之手段。
      證人戊○於系爭本票上簽名時，現場已無類似農藥或浴廁
      用鹽酸之不明液體，被告癸○○等3 人當時亦未以其他方
      式強迫證人戊○簽立本票，當場並有多名證人戊○之家人
      ，是戊○於簽立本票時，應未受被告癸○○等3 人強暴、
      脅迫而簽立，證人戊○於證人甲○○在場時亦曾表示會處
      理，是證人戊○於簽立本票時，縱或有無奈之情，然尚難
      認被告癸○○等3 人有以強暴、脅迫使證人戊○行無義務
      之情事。綜上，本件尚難認被告等行為構成刑法第304 條
      之強制罪，而係應構成同法第305 條之恐嚇危害安全罪，
      惟起訴之上開被告強制犯行與恐嚇危害安全犯行社會基本
      事實同一（最高法院93年度台上字第1738號、96年度台上
      字第5828號判決意旨參照），爰予變更起訴法條。（業經
      本院於審理時踐行告知變更起訴罪名之程序，被告亦一併
      就刑法第305條恐嚇危害安全罪為辯論（見本院卷第109、
      124、145頁）。
（四）爰審酌被告癸○○前曾有竊盜罪之前科紀錄、壬○○曾有
      違反區域計畫法之前科紀錄、辛○○曾有違反區域計劃法
      及業務過失致死之前科紀錄，素行非佳，渠等為使債權受
      清償，不思以合法途徑向債務人請求，竟在證人乙○○住
      處擺放類似農藥或浴廁用鹽酸之不明液體於桌上（以舉動
      恐嚇）及對在場人嚇稱危害生命、身體之言詞（以言詞恐
      嚇），使證人戊○、乙○○、丙○○、陳弈君、庚○○、
      黃政凱等人心生畏懼，並波及與該債務無之證人戊○、
      黃政凱等人，惟對證人戊○等人所生損害非鉅，以及被告
      癸○○等 3人於犯後猶飾詞狡辯，均不承認犯行，並無悔
      意、被告 3人行為分擔之程度等一切情狀，分別量處如主
      文所示之刑，併諭知易科罰金標準，以示懲儆。
據上論斷，應依刑事訴訟法第299條第1 項前段、第300條，刑法
第28條、第305條、第41條第1項前段，刑法施行法第 1條之1第1
項、第2項前段，判決如主文。
本案經檢察官邱宇謙到庭執行職務。
中    華    民    國    99    年     7    月    23    日
                  刑事第六庭  法  官  邱忠義
以上正本證明與原本無異
如不服本判決應於收受判決後10日內向本院提出上訴書狀，並應
敘述具體理由。其未敘述上訴理由者，應於上訴期間屆滿後20日
內向本院補提理由書(均須按他造當事人之人數附繕本)「切勿逕
送上級法院」。
中    華    民    國    99    年     7    月    23    日
                              書記官  吳美雲
附錄法條
刑法第305條（恐嚇危害安全罪）
以加害生命、身體、自由、名譽、財產之事，恐嚇他人致生危害
於安全者，處二年以下有期徒刑、拘役或三百元以下罰金。

司法院資訊處製作；財團法人民間司法改革基金會備份。
